【裁判字號】    90,自,332
【裁判日期】    900716
【裁判案由】    詐欺等
【裁判全文】
臺灣臺中地方法院刑事判決                            九十年度自字第三三二號
    自  訴  人  丙○○
    被      告  乙○○
右列被告因詐欺等案件，經自訴人提起自訴，本院判決如左：
    主  文
乙○○無罪。
    理  由
一、自訴意旨如附件自訴狀所載。
二、按犯罪事實應依證據認定之，無證據不得推定其犯罪事實；又不能證明被告犯罪
    或其行為不罰者，應諭知無罪之判決，刑事訴訟法第一百五十四條、第三百零一
    條第一項分別定有明文。且認定不利被告之事實，須依積極證據，苟積極證據不
    足為不利於被告事實之認定時，即應為有利被告之認定，最高法院三十年上字第
    八一六號著有判例可憑。另認定犯罪事實所憑之證據，無論其為直接證據或間接
    證據，其為訴訟上之證明時，須於通常一般之人均不至有所懷疑，而得確信其為
    真實之程度者，始得據為有罪之認定，倘其證明尚未達到此一程度，而有合理之
    懷疑存在時，即應為無罪之判決，亦有最高法院七十六年台上字第四九八六號判
    例意旨可資參照。
三、自訴意旨認被告乙○○涉有詐欺等犯行，無非以支票、支票收據及存證信函等影
    本各一件為證。訊據被告乙○○則堅決否認涉有上開等犯行，辯稱：伊本來並不
    認識自訴人，後因受訴外人甲○○之委託擔任辯護人，並代墊交保金十二萬元，
    甲○○乃要其公司之小姐交律師費及交保金拿至伊事務所，嗣後該交保金經法院
    退還，扣除二審律師費五萬元後，餘額亦由甲○○取走，伊並未對自訴人詐欺、
    侵占、背信等語。經查證人甲○○於本院調查時證稱：「（自訴人與被告這筆十
    六萬元，你是否瞭解經過？）數目相符，自訴人本是我公司國光砂石公司的會計
    ，也是股東，現在已沒有經營了，當初的律師費，我託自訴人開支票給被告，保
    證金是我與自訴人借的，我與自訴人有一些金錢糾紛，自訴人當股東時，沒有交
    股金，這筆錢是我用來替他付股金的錢，這筆錢即律師費與保證金，這些跟被告
    沒有關係，我要交保證金與律師費時，我人在越南，我叫自訴人代墊費用給被告
    的，我有叫他先墊，我再跟他算。交保金共十二萬元，其中七萬元退給我，五萬
    元為二審的律師費。」等語，核與被告上開所辯相符；又自訴人於八十六年間向
    台灣台中地方法院檢察署提出詐欺告訴時，其告訴狀中亦明確陳稱：當時係因證
    人甲○○急於出國，乃央請伊代墊律師費及押保金共十六萬元給乙○○等語，有
    告訴狀影本一紙附卷可參，亦與證人之證述內容相符，堪信本件應係自訴人丙○
    ○與證人甲○○間之金錢糾紛。又自訴人雖另指稱：伊直接開票給被告，並有告
    知被告交保金退還後要還伊，被告並有答應云云。然被告則堅決否認有為此一承
    諾，而自訴人復自承當時票並非直接交給被告，而係交給被告事務所之人員，則
    被告乙○○對於此事事先應無所悉；況本案證人甲○○乃為被告乙○○之委託人
    ，衡情，被告於訴訟終結後，自應將保證金退還當初之委託人，縱然其於自訴人
    向台灣台中地方法院檢察署提出告訴時已知自訴人與證人甲○○之間有此一金錢
    糾紛，然此畢竟係屬自訴人與證人甲○○間應自行處理之事，實難執此即課予被
    告為自訴人處理事務之義務。綜上所述，被告既未對自訴人施以詐術使其交付支
    票，亦未受自訴人委任處理事務，更未不法侵占自訴人之財物，自難認被告犯有
    詐欺、背信、侵占等罪行，是被告前開辯解堪以採信。此外，復查無其他積極證
    據足資證明被告確有自訴人所指之犯行，自不能僅憑被告有收受本案系爭支票之
    行為，即認被告涉有上開犯行，不能證明被告犯罪，揆諸上揭規定與判例要旨，
    自應為被告無罪之諭知。
據上論斷，應依刑事訴訟法第三百四十三條、第三百零一條第一項前段，判決如主文
。
中      華      民      國    九十      年      七      月    十六    日
                         臺灣臺中地方法院刑事第三庭
                             審判長法  官  唐  光  義
                                   法  官  張  智  雄
                                   法  官  黃  炫  中
右正本證明與原本無異。
如不服本判決，應於判決送達後十日內向本院提出上訴狀，上訴於臺灣高等法院臺中
分院( 須附繕本 )。
                                   書記官
中      華      民      國    九十      年      七      月    十八    日


司法院資訊處製作；財團法人民間司法改革基金會備份。
